臺灣臺中地方法院民事判決　　　　　　100年度家訴字第104號
原　　　告　卓淑
被　　　告　卓清朝
上列當事人間確認認領無效事件，本院於民國一百年五月二十五
日言詞辯論終結，判決如下：
    主      文
確認被告於民國六十九年七月四日對原告所為之認領行為無效。
訴訟費用由被告負擔。
    事實及理由
一、按關於認諾及訴訟上自認或不爭執事實效力之規定，於認領
    無效事件，不適用之，為民事訴訟法第五百九十四條所明定
    。是被告就本件訴訟為認諾及訴訟上自認或不爭執事實，均
    不生訴訟上效力，亦不得本於其認諾，為被告敗訴之判決，
    合先敘明。
二、原告主張：原告生母張春美於民國六十五年四月八日未婚產
    下原告，嗣張春美因與被告另育有一子卓忠緯，被告遂於六
    十九年七月四日認領原告，並向戶政機關辦理認領登記。惟
    兩造間實無真實血統聯絡，為否認兩造間與事實不符之血緣
    關係，爰依法提起本訴等語。並聲明：如主文所示。
三、被告則以：對原告之請求並無意見，原告並非伊親生等語。
四、原告主張之事實，業據其提出戶籍謄本二份為證，而兩造之
    口腔黏膜細胞經送博微生物科技股份有限公司分子生物實驗
    室鑑定之結果，鑑定報告記載：「送檢註明為卓清朝與卓
    淑之檢體，其DNA STR系統之CSF1PO、D13S317、D16S539、D
    2S1338、D18S51、D5S818、FGA等七個基因座之基因型別矛
    盾，所以卓清朝與卓淑間應不存在一親等直系親緣關係」
    等語，有該公司實驗室DNA基因圖譜型別分析報告書在卷可
    稽。參酌現代生物科學發達，醫學技術進步，以DNA基因圖
    譜定序檢驗方法鑑定子女之血統來源之精確度已達百分之九
    十九點八以上，復徵之被告對原告主張之事實亦不爭執。是
    衡之以上事證，原告前揭之主張自堪信為真實。
五、按確認法律關係成立或不成立之訴，非原告有即受確認判決
    之法律上之利益者，不得提起之。此觀民事訴訟法第二百四
    十七條前段規定自明。而所謂即受確認判決之法律上之利益
    ，係指因法律關係之存否不明確，致原告在私法上之地位有
    受侵害之危險，而此項危險，得以對於被告之確認判決除去
    之者而言（最高法院四十二年台上字第一○三一號判例參照
    ）。按因認領而發生婚生子女之效力，須被認領人與認領人
    間具有真實之血緣關係，否則其認領為無效，此時利害關係
    人均得提起認領無效之訴（最高法院八十六年台上字第一九
    ○八號判例參照）。
六、次按父子身分關係之存在，係持續而非成過去。非婚生子女
    經生父認領後復為認領人否認者，得就父子身分關係提起確
    認之訴。又生父認領非婚生子女後，不得撤銷其認領，固為
    民法第一千零七十條所明定。惟子女之認領，以有真實血統
    關係為前提，倘認領人與被認領人間有事實上父子關係存在
    ，即有血統連絡時，雖不許認領人以其認領係被詐欺或脅迫
    而為之為理由予以撤銷，惟如無真實父子關係時，則不因認
    領而成為父子，縱認領行為無瑕疵，該認領仍為無效（最高
    法院七十二年度台上字第三四九號判決、臺灣高等法院九十
    三年度家上字第一二七號判決參照）。再者，亦有學者認為
    ：「認領人之認領有無效之原因時，該認領行為即自始、當
    然、確定無效，惟因認領當時已為認領之戶籍登記在我國戶
    籍登記乃身分關係唯一公示證明方式，一旦為認領之登記後
    ，非得法院之確定判決，任何人不能任意除去。因此，對於
    無意思能力人之認領、反於真實之認領或對於已受婚生推定
    之子女為認領等，均為認領無效之原因，利害關係人得依民
    事訴訟法第五百八十九條提起認領無效之訴，訂正戶籍上之
    不實認領登記。」（鄧學仁、嚴祖照、高一書合著『ＤＮＡ
    鑑定──親子關係爭端之解決』，元照出版有限公司，民國
    九十年一月初版，第十三、十四頁）。本件原告雖於六十九
    年七月四認領被告，惟其等間並不具真實之血緣關係，已如
    前述，揆諸上開說明，該認領行為顯為無效，被告係非婚生
    子女，參照上開最高法院判例、判決意旨所示，及參考學者
    之論述，原告提起本件認領行為無效之訴，自屬合法，應予
    准許。
八、訴訟費用負擔之依據：民事訴訟第七十八條。
中    華    民    國   100    年    6     月    1    日
                    家事法庭  法  官  林純如
以上為正本係照原本作成。
如對本判決上訴須於判決送達後二十日內向本院提出上訴狀（須
附繕本）。
如委任律師提起上訴者，應一併繳納上訴審裁判費。
中    華    民    國   100    年    6     月    1    日
                              書記官  王麗麗